臺灣士林地方法院刑事判決　　　　　　　 99年度易字第404號
公　訴　人　臺灣士林地方法院檢察署檢察官
被　　　告　江文義
上列被告因竊盜等案件，經檢察官提起公訴（99年度偵字第1394
1 號、第15163 號），本院判決如下：
    主  文
江文義犯侵占離本人持有物罪，處罰金新臺幣玖仟元，如易服勞
役，以新臺幣壹仟元折算壹日；又犯附表一罪名欄所示之罪，各
處如附表一宣告刑欄所示之刑。有期徒刑部分應執行有期徒刑貳
年，扣案如附表二所示物品，沒收之。
    事  實
一、江文義前因毒品案件，經臺灣高等法院、臺灣板橋地方法院
    分別判處有期徒刑7 年4 月、6 月確定（下稱甲、乙案），
    嗣乙案經減刑並與甲案定執行刑為有期徒刑7 年5 月。又犯
    妨害自由、毒品案件，經臺灣高等法院、臺灣板橋地方法院
    分別判處有期徒刑1 年2 月（下稱丙案）及8 月、7 月（下
    稱丁案）確定；另因搶奪等案件，經本院判處有期徒刑7 月
    、7 月、3 月、7 月確定（下稱戊案），丙丁戊三案嗣經減
    刑並定執行刑為有期徒刑2 年1 月，與甲乙案所定執行刑接
    續執行，於民國98年10月21日縮短刑期假釋出監，原預定於
    100 年8 月10日假釋期滿，嗣經撤銷假釋，99年12月15日入
    監執行殘刑1 年9 月又20日，於後述行為時猶在假釋期間內
    （不成立累犯）。
二、江文義於99年1 月間某日許，在新北市淡水區（原臺北縣淡
    水鎮○○○路附近，拾獲李明遠前於92年間在新北市淡水區
    北投子99號前失竊之普通小型車駕駛執照1 張，竟意圖為自
    己不法之所有，而予以侵占入己。又因缺錢購買毒品施用，
    竟意圖為自己不法之所有，於附表一編號1 至8 所示時間、
    地點，以附表所示手法行竊財物（起訴書疏未究明附表一編
    號2 、8 並未竊得財物而屬未遂犯，而附表一編號5 至8 係
    自社區一樓大門破壞門鎖侵入，均應更正補充）；另與真實
    姓名年籍不詳綽號「小龍」之成年男子共同基於意圖為自己
    不法所有之犯意聯絡，於附表一編號9 所示時間、地點，以
    附表一所示手法行竊財物（以上毀損、無故侵入住居部分均
    未據告訴）。嗣於99年10月30日下午6 時40分許，江文義駕
    駛車牌號碼6785-EG 號自用小客車在新北市萬里區（原臺北
    縣萬里鄉）台二線43公里處，因交通違規逃避警方欄檢，並
    追撞前方車輛而遭警方逮捕，旋在江文義車內查獲李明遠失
    竊之駕駛執照、附表一編號9 所示音響喇叭1 具及附表二所
    示預備供行竊所用之工具，其中竊盜部分經江文義於警詢中
    主動自首，而循線查悉上情。
三、案經江文義自首暨臺北縣政府警察局金山分局分別報告臺灣
    士林地方法院檢察署檢察官及臺灣基隆地方法院檢察署檢察
    官，再由臺灣基隆地方法院檢察署檢察官呈請臺灣高等法院
    檢察署檢察長令轉臺灣士林地方法院檢察署檢察官偵查起訴
    。
    理  由
一、按被告以外之人於審判外之言詞或書面陳述，除法律有規定
    者外，不得作為證據，刑事訴訟法第159 條第1 項固有明文
    。惟被告以外之人於審判外之陳述，經當事人於審判程序同
    意作為證據，法院審酌該言詞陳述或書面陳述作成時之情況
    ，認為適當者，亦得為證據；當事人、代理人或辯護人於法
    院調查證據時，知有上開刑事訴訟法第159 條第1 項不得為
    證據之情形，而未於言詞辯論終結前聲明異議者，視為有前
    項之同意，刑事訴訟法第159 條之5 亦有明文。本判決以下
    所援用被告以外之人於審判外之陳述，經本院於審判程序提
    示予被告江文義，並告以內容要旨，被告表示無意見，且未
    聲明異議，本院審酌相關言詞陳述或書面陳述作成時之情況
    ，認為適當，依前揭法條意旨，均得援為本案證據。
二、前揭事實業據被告於本院審理時坦承不諱，核與被害人李明
    遠及附表一所示各該被害人於警詢、本院審理時之指證情節
    相符，並有卷附贓物認領保管單2 紙、扣案物照片4 張及扣
    案如附表二所示工具可憑，足認被告上開自白與事實相符，
    堪可採信。綜上所陳，本案事證明確，被告犯行堪可認定，
    應依法論科。
三、論罪科刑
  (一)核被告所為，其中侵占被害人李明遠駕駛執照部分，係犯刑
    法第337 條侵占離本人所持有之物罪；附表一編號1 至4 部
    分因係侵入無人看管之停車場，各犯刑法第320 條第1 項之
    普通竊盜罪，其中編號2 並未竊得財物，係犯同條第3 項、
    第1 項之普通竊盜未遂罪；附表一編號5 至8 係破壞社區一
    樓大門門鎖而侵入住宅，再前往地下停車場行竊，此部分係
    犯刑法第321 條第1 項第1 、2 款之毀壞安全設備於夜間侵
    入住宅竊盜罪，其中編號8 並未竊得財物，係犯同條第2 項
    、第1 項第1 、2 款之毀壞安全設備於夜間侵入住宅竊盜未
    遂罪；至附表一編號9 則係犯刑法第321 條第1 項第1 、2
    款之毀壞安全設備於夜間侵入住宅竊盜罪。
  (二)又起訴書並未敘明各該竊盜行為所觸犯之具體罪名，僅籠統
    概稱「係犯刑法第320 條第1 項竊盜、第321 條第1 項第1
    、2 款加重竊盜」，嗣經實行公訴檢察官當庭變更起訴法條
    均為刑法第321 條第1 項第1 、2 款之加重竊盜罪（99年12
    月30日審判筆錄參照），惟附表一編號1 至4 既係侵入無人
    看管之停車場，應僅成立刑法第320 條第1 項普通竊盜罪，
    而編號2 、8 因未竊得財物而屬未遂犯，論告意旨認均成立
    加重竊盜既遂犯，於法不符，惟因起訴之基本社會事實同一
    ，爰依法變更起訴法條。
  (三)被告與「小龍」就附表一編號9 所示犯行間有犯意聯絡及行
    為分擔，應論以共同正犯。又附表一編號2 、8 所示犯行並
    未竊得財物（第13941 號偵查卷第134 、148 頁參照），為
    未遂犯，爰各依法減輕其刑。另被告因逃避警方攔檢致追撞
    前方車輛而遭查獲，在警方發覺犯罪前，主動供出竊盜犯行
    ，自首而願接受裁判，爰依法就所犯竊盜各罪減輕其刑，其
    中附表一編號2 、8 部分遞減輕之。至侵占離本人持有物部
    分，因被告為警查獲時無端持有他人汽車駕照，此部分侵占
    嫌疑已可特定，尚無自首規定之適用。又被告所犯侵占離本
    人持有之物及附表一所示各竊盜罪，犯意個別，行為互異，
    應予分論併罰。
  (四)本院審酌被告素行不端，正值壯年而不思憑藉己力循正當管
    道獲取財物，竟一再行竊，造成被害人財產損害，並嚴重危
    害社會秩序，犯後雖坦承全部犯行，然未能賠償被害人所受
    損害，暨其智識程度、犯罪手法、竊得財物價值等一切情狀
    ，分別量處如主文暨附表一所示之刑，罰金部分並諭知易服
    勞役之折算標準，有期徒刑部分則定其應執行之刑。
  (五)又攜帶兇器竊盜罪，雖不以攜帶之初有行兇之意圖或行竊時
    確有使用為必要，然仍須以「行竊時」攜帶具有危險性之兇
    器為要件。本件被告雖經查獲駕駛車輛內置放如附表二所示
    該當兇器之器械，然被告為本件竊盜犯行時係將該等器械置
    放停車場外之車內後行李箱，下車時並未隨身攜帶，此部分
    自無成立攜帶兇器竊盜罪之餘地。惟依被告之供述，上開器
    械係其所有預備供附表一所示竊盜犯罪所用之物（99年度聲
    羈字第409 號卷第4 、5 頁參照），爰依法宣告沒收之。至
    其餘扣案物，或屬與竊案無關之被告個人所有之物（千斤頂
    、手銬等），或屬不明來源之物品而猶待查明（三角燈具、
    筆記型電腦、無線電等），甚有疑似本案被害人遭竊財物（
    書包、衛星導航等），故檢察官聲請扣案物全數沒收，於法
    顯有未合。至被告持之破壞門鎖之汽車鑰匙1 支，因被告供
    稱已隨汽車一併出售他人，而非被告所有之物，本院無從諭
    知沒收，併此敘明。
四、檢察官雖建請諭令被告強制工作云云，然按保安處分係針對
    受處分人將來之危險性所為之處置，以達教化、治療之目的
    ，為刑罰之補充制度。我國現行刑法採刑罰與保安處分雙軌
    制，係在維持行為責任之刑罰原則下，為協助行為人再社會
    化之功能，以及改善行為人潛在之危險性格，期能達成根治
    犯罪原因、預防犯罪之特別目的。是保安處分中之強制工作
    ，旨在對嚴重職業性犯罪及欠缺正確工作觀念或無正常工作
    因而犯罪者，強制其從事勞動，學習一技之長及正確之謀生
    觀念，使其日後重返社會，能適應社會生活。竊盜犯贓物犯
    保安處分條例第3 條第1 項規定，即係本於保安處分應受比
    例原則之規範，使保安處分之宣告，與行為人所為行為之嚴
    重性、行為人所表現之危險性及對於行為人未來行為之期待
    性相當之意旨而制定，而由法院視行為人之危險性格，決定
    應否令入勞動處所強制工作，以達預防之目的（最高法院91
    年度台上字第4625號刑事判決意旨參照）。查被告並無表現
    出危險性格而應以強制工作預防再犯之必要性，故本院認如
    主文所示之刑已足以達成懲罰被告之目的，尚無諭知強制工
    作之必要，附此敘明。
據上論斷，應依刑事訴訟法第284 條之1 、第299 條第1 項前段
、第300 條，刑法第28條、第320 條第1 項、第3 項、第321 條
第1 項第1 款、第2 款、第2 項、第337 條、第25條第2 項、第
62條前段、第42條第3 項、第51條第5 款、第38條第1 項第2 款
，刑法施行法第1 條之1 ，判決如主文。
本案經檢察官朱學瑛到庭執行職務。
中    華    民    國   100    年    1     月    13    日
                        刑事第三庭法  官   楊皓清
以上正本證明與原本無異。
如不服本判決應於收受判決後10日內向本院提出上訴書狀，並應
敘述具體理由：其未敘述上訴理由者，應於上訴期間屆滿後20日
向向本院補提理由書（均須按他造當事人之人數附繕本）「切勿
逕送上級法院」。
                                  書記官   朱俶伶
中    華    民    國   100    年    1     月    13    日
附錄論罪法條：
中華民國刑法第320條
意圖為自己或第三人不法之所有，而竊取他人之動產者，為竊盜
罪，處5  年以下有期徒刑、拘役或 5 百元以下罰金。
意圖為自己或第三人不法之利益，而竊佔他人之不動產者，依前
項之規定處斷。
前二項之未遂犯罰之。
中華民國刑法第321條
犯竊盜罪而有左列情形之一者，處 6 月以上、 5 年以下有期徒
刑：
一、於夜間侵入住宅或有人居住之建築物、船艦或隱匿其內而犯
    之者。
二、毀越門扇、牆垣或其他安全設備而犯之者。
三、攜帶兇器而犯之者。
四、結夥三人以上而犯之者。
五、乘火災、水災或其他災害之際而犯之者。
六、在車站或埠頭而犯之者。
前項之未遂犯罰之。
中華民國刑法第337條
意圖為自己或第三人不法之所有，而侵占遺失物、漂流物或其他
離本人所持有之物者，處 5 百元以下罰金。
附表一
┌──┬──────┬────────┬──────┬──────┬───┬─────┬───────┐
│編號│    時間    │      地點      │    手法    │  竊得財物  │被害人│   罪名   │    宣告刑    │
├──┼──────┼────────┼──────┼──────┼───┼─────┼───────┤
│ 1  │99年8 月9 日│臺北市北投區中央│自停車場出入│眼鏡、現金  │余冠勳│犯竊盜罪  │處有期徒刑4 月│
│    │凌晨2 時許  │北路3 段92巷1-15│口進入，以撿│新臺幣（下同│      │          │，扣案如附表二│
│    │            │號「城市社區」無│拾之石頭敲破│）600 元    │      │          │所示物品，沒收│
│    │            │人看管之B1（非地│車牌號碼0899│            │      │          │之。          │
│    │            │下室）停車場    │-QW 汽車車窗│            │      │          │              │
│    │            │                │玻璃而行竊  │            │      │          │              │
├──┼──────┼────────┼──────┼──────┼───┼─────┼───────┤
│ 2  │同上        │同上            │自停車場出入│無          │吳雅惠│犯竊盜未遂│處有期徒刑3月 │
│    │            │                │口進入，以撿│            │      │罪        │，扣案如附表二│
│    │            │                │拾之石頭敲破│            │      │          │所示物品，沒收│
│    │            │                │車牌號碼8939│            │      │          │之。          │
│    │            │                │-VE 汽車車窗│            │      │          │              │
│    │            │                │玻璃而行竊  │            │      │          │              │
├──┼──────┼────────┼──────┼──────┼───┼─────┼───────┤
│ 3  │同上        │同上            │自停車場出入│行車紀錄器、│林玉興│犯竊盜罪  │處有期徒刑4 月│
│    │            │                │口進入，以撿│衛星導航各1 │      │          │，扣案如附表二│
│    │            │                │拾之石頭敲破│具          │      │          │所示物品，沒收│
│    │            │                │車牌號碼3380│            │      │          │之。          │
│    │            │                │-EU 汽車車窗│            │      │          │              │
│    │            │                │玻璃而行竊  │            │      │          │              │
├──┼──────┼────────┼──────┼──────┼───┼─────┼───────┤
│ 4  │同上        │同上            │自停車場出入│硬碟1 個、回│吳聰輝│犯竊盜罪  │處有期徒刑4 月│
│    │            │                │口進入，以撿│數票2本     │      │          │，扣案如附表二│
│    │            │                │拾之石頭敲破│            │      │          │所示物品，沒收│
│    │            │                │車牌號碼9B-2│            │      │          │之。          │
│    │            │                │588 汽車車窗│            │      │          │              │
│    │            │                │玻璃而行竊  │            │      │          │              │
├──┼──────┼────────┼──────┼──────┼───┼─────┼───────┤
│ 5  │99年8 月30日│臺北市內湖區安康│以己有汽車鑰│衛星導航1具 │周君儀│犯毀壞安全│處有期徒刑7月 │
│    │晚間11時許  │路207 號B1停車場│匙轉動撬壞社│            │      │設備、於夜│，扣案如附表二│
│    │            │                │區一樓大門門│            │      │間侵入住宅│所示物品，沒收│
│    │            │                │鎖後侵入地下│            │      │竊盜罪    │之。          │
│    │            │                │停車場，再以│            │      │          │              │
│    │            │                │撿拾之石頭敲│            │      │          │              │
│    │            │                │破車牌號碼  │            │      │          │              │
│    │            │                │0971-QA 車窗│            │      │          │              │
│    │            │                │玻璃而行竊  │            │      │          │              │
├──┼──────┼────────┼──────┼──────┼───┼─────┼───────┤
│ 6  │同上        │臺北市內湖區安康│以己有汽車鑰│測速器1 具、│朱廣孚│犯毀壞安全│處有期徒刑7月 │
│    │            │路207 號B1停車場│匙轉動撬壞社│回數票60張、│      │設備、於夜│，扣案如附表二│
│    │            │                │區一樓大門門│學生書包1 個│      │間侵入住宅│所示物品，沒收│
│    │            │                │鎖後侵入地下│、行動電話1 │      │竊盜罪    │之。          │
│    │            │                │停車場，再以│具          │      │          │              │
│    │            │                │該汽車鑰匙轉│            │      │          │              │
│    │            │                │動撬壞車牌號│            │      │          │              │
│    │            │                │碼EF-8895 汽│            │      │          │              │
│    │            │                │車駕駛側門鎖│            │      │          │              │
│    │            │                │而行竊      │            │      │          │              │
├──┼──────┼────────┼──────┼──────┼───┼─────┼───────┤
│ 7  │同上        │臺北市內湖區安康│以己有汽車鑰│電瓶1個     │陳爾哲│犯毀壞安全│處有期徒刑7月 │
│    │            │路207 號B1停車場│匙轉動撬壞社│            │      │設備、於夜│，扣案如附表二│
│    │            │                │區一樓大門門│            │      │間侵入住宅│所示物品，沒收│
│    │            │                │鎖後侵入地下│            │      │竊盜罪    │之。          │
│    │            │                │停車場，再以│            │      │          │              │
│    │            │                │撿拾之石頭敲│            │      │          │              │
│    │            │                │破車牌號碼  │            │      │          │              │
│    │            │                │EA-6010 車窗│            │      │          │              │
│    │            │                │玻璃而行竊  │            │      │          │              │
├──┼──────┼────────┼──────┼──────┼───┼─────┼───────┤
│ 8  │同上        │臺北市內湖區安康│以己有汽車鑰│無          │簡金標│犯毀壞安全│處有期徒刑4月 │
│    │            │路207 號B1停車場│匙轉動撬壞社│            │      │設備、於夜│，扣案如附表二│
│    │            │                │區一樓大門門│            │      │間侵入住宅│所示物品，沒收│
│    │            │                │鎖後侵入地下│            │      │竊盜未遂罪│之。          │
│    │            │                │停車場，再以│            │      │          │              │
│    │            │                │撿拾之石頭敲│            │      │          │              │
│    │            │                │破車牌號碼  │            │      │          │              │
│    │            │                │DF-8895 車窗│            │      │          │              │
│    │            │                │玻璃而行竊  │            │      │          │              │
├──┼──────┼────────┼──────┼──────┼───┼─────┼───────┤
│ 9  │99年9 月29日│新北市石門區（原│與「小龍」共│金額不詳現金│沈明雪│共同犯毀壞│處有期徒刑10月│
│    │晚間11時30分│臺北縣石門鄉）下│同以撿拾之石│、戒指、音響│      │門扇、於夜│，扣案如附表二│
│    │許          │員坑路33號2 樓  │頭敲破二樓窗│喇叭、手機、│      │間侵入住宅│所示物品，沒收│
│    │            │                │戶玻璃而侵入│數位相機、電│      │竊盜罪    │之。          │
│    │            │                │行竊        │腦主機等    │      │          │              │
└──┴──────┴────────┴──────┴──────┴───┴─────┴───────┘
附表二
┌──┬───────────────┬─────────┐
│編號│        名稱                  │ 數量             │
├──┼───────────────┼─────────┤
│  1 │活動扳手                      │3支               │
├──┼───────────────┼─────────┤
│  2 │鉗子                          │2支               │
├──┼───────────────┼─────────┤
│  3 │扳手                          │4支               │
├──┼───────────────┼─────────┤
│  4 │十字起子                      │1支               │
├──┼───────────────┼─────────┤
│  5 │電動起子                      │1支               │
└──┴───────────────┴─────────┘